【裁判字號】    97,訴,2343
【裁判日期】    970801
【裁判案由】    偽造文書等
【裁判全文】
臺灣臺中地方法院刑事判決              97年度訴字第2343號
公  訴  人  臺灣臺中地方法院檢察署檢察官
被      告  甲○○
上列被告因偽造文書等案件，經檢察官提起公訴（96年度偵字第
27216號），被告於準備程序就被訴事實為有罪之陳述，本院合
議庭裁定由受命法官獨任進行簡式審判程序，判決如下：
    主  文
甲○○行使偽造私文書，足以生損害於公眾及他人，處有期徒刑
參月，如易科罰金，以新臺幣壹仟元折算壹日。九十六年十月十
二日車牌號碼5992－EX號自用小客車之汽（機）車過戶登記書之
原車主簽章欄上偽造之「乙○○」印文壹枚、偽刻之「乙○○」
印章壹顆，均沒收；又明知為不實之事項，而使公務員登載於職
務上所掌之公文書，足以生損害於公眾，處有期徒刑貳月，如易
科罰金，以新臺幣壹仟元折算壹日。應執行有期徒刑肆月，如易
科罰金，以新臺幣壹仟元折算壹日。九十六年十月十二日車牌號
碼5992－EX號自用小客車之汽（機）車過戶登記書之原車主簽章
欄上偽造之「乙○○」印文壹枚、偽刻之「乙○○」印章壹顆，
均沒收。
    犯罪事實及理由
一、犯罪事實：甲○○於民國96年10月10日20時30分許，在臺北
    市大安區○○○路○段327號，向乙○○借得車牌號碼5992－
    EX號自用小客車（該車之行車執照、汽車保險資料均放置於
    該車上）、乙○○之駕駛執照後，又於同年10月11日，在臺
    中市某處，向乙○○訛稱：因駕車違規，需乙○○之健保卡
    ，才能取回車輛云云，乙○○因而將其所有之健保卡交予甲
    ○○。詎甲○○竟基於意圖為自己不法之所有，變易持有為
    所有之意思、行使偽造私文書、使公務員登載不實之犯意，
    於同年10月12日，未經乙○○同意或授權，先至臺中縣豐原
    市某刻印店，由不知情之刻印人員偽刻「乙○○」之印章1
    枚後，持前揭向乙○○所借得之證件，至交通部公路總局臺
    中區監理所豐原監理站，未經乙○○之同意或授權，偽以乙
    ○○之名義，於汽（機）車過戶登記書「原車主名稱欄」上
    ，蓋用前揭所偽刻「乙○○」之印章，而偽造乙○○表示同
    意該項汽車車輛異動登記之私文書，繼之持向臺中區監理所
    豐原監理站辦理異動登記，以行使前揭偽造之私文書，致使
    監理站承辦人員將上開車牌號碼5992－EX號自用小客車過戶
    為甲○○名義之不實事項，登載於其職務上所掌之汽車車輛
    異動登記書等車籍異動資料之公文書上，並輸入電腦，且換
    發載有不實內容之行車執照，足以生損害於乙○○及公路監
    理機關對於車輛管理之正確性，甲○○將前開車輛侵占入己
    。甲○○另行基於使公務員登載不實之犯意，於96年12月6
    日，委由不知情之國鈦汽車商行，至交通部公路總局臺中區
    監理所豐原監理站，欲將上開車輛過戶登記於不知情之張惟
    喻名下，使該監理站不知情之承辦人員，將車牌號碼5992－
    EX 號自用小客車過戶為張惟喻名義之不實事項，登載於其
    職務上所掌之汽車車輛異動登記書等車籍異動資料之公文書
    上，並輸入電腦，且換發載有不實內容之行車執照，足以生
    損害於公路監理機關對於車輛管理之正確性。嗣經乙○○一
    再向甲○○催討上開車輛未果，發覺有異，始悉上情。
二、證據名稱：
(一)、被告甲○○於偵查及本院審判時之自白。
(二)、證人乙○○於偵查及本院審判時之證述、證人王明三於偵查
    之證述。
(三)、交通部公路總局臺中區監理所豐原監理站95年5月7日中監豐
    字第0970007720號函暨所附具之汽（機）車過戶登記書2份
    、車主委託汽車買賣業代辦車輛過戶委託書、汽車車主歷史
    查詢、汽車異動歷史查詢及汽（機）車各項異動登記書各乙
    份在卷可參。
三、論罪科刑部分：
(一)、被告甲○○於前揭時、地向告訴人乙○○借用上揭車牌號碼
    5992－EX號自用小客車及該車之行車執照、原始資料及告訴
    人之駕駛執照後，竟意圖為自己不法之所有，以變易持有為
    所有之犯意，將該部自用小客車予以侵占入己，核其此部分
    所為，係犯刑法第335條第1項之普通侵占罪；被告未經告訴
    人同意，而偽刻告訴人之印章1枚，並持以蓋印於汽（機）
    車過戶登記書上，而向不知情之監理機關代辦人員行使辦理
    車牌號碼5992－EX自用小客車之過戶程序，致使臺中區監理
    所豐原監理站承辦人員將車牌號碼5992－EX號自用小客車過
    戶登記予被告，而將不實事項登載於其職務上所掌之汽車車
    主歷史資料、汽車異動歷史資料等車籍異動資料之公文書上
    ，並輸入電腦，自足以生損害於告訴人及公路監理機關對於
    車輛管理之正確性，是核被告此部分所為，係犯刑法第216
    條、第210條之行使偽造私文書罪及同法第214 條之使公務
    員登載不實罪；又被告向不知情之監理機關代辦人員行使辦
    理車牌號碼5992－EX自用小客車之過戶程序，致使臺中區監
    理所豐原監理站承辦人員將車牌號碼5992－EX號自用小客車
    過戶登記予不知情之張惟喻，而將不實事項登載於其職務上
    所掌之汽車車主歷史資料、汽車異動歷史資料等車籍異動資
    料之公文書上，並輸入電腦，自足以生損害於公路監理機關
    對於車輛管理之正確性，是被告此部分所為，係犯刑法第21
    4條之使公務員登載不實罪。
(二)、被告偽造告訴人名義之印章，進而偽造告訴人之印文於上開
    汽（機）車過戶登記書上，其偽造印章、印文之行為，應為
    偽造私文書行為之部分行為；又其偽造汽（機）車過戶登記
    書後復持以行使，偽造之低度行為應為行使之高度行為所吸
    收，均不另論罪。
(三)、被告利用不知情之刻印店人員偽刻「乙○○」之印章1枚，
    為間接正犯。
(四)、被告就其將告訴人所有之上揭車輛移轉登記至其名下該部分
    犯行，係以一行使偽造私文書之行為，而犯上開普通侵占、
    行使偽造私文書及使公務員登載不實之犯行，為想像競合犯
    ，應從一重論以行使偽造私文書罪處斷。
(五)、被告所犯前開行使偽造私文書、使公務員登載不實罪，犯意
    各別，罪名不同，應分論併罰。
(六)、爰審酌被告之素行，其貪圖不法利益，將其向告訴人所借用
    之前開自用小客車占為己有，並冒用告訴人名義將該汽車登
    記至其名下後，再將該車轉而登記至不知情之第三人名下，
    破壞監理機關對於車籍資料管理之正確性及損害告訴人之利
    益甚巨，應予非難，惟衡酌被告犯罪手段尚屬平和，其犯後
    坦認犯行，且業與告訴人達成和解，有本院調解書乙份在卷
    可參，犯罪後態度尚稱良好等一切情狀，量處如主文所示之
    刑，並定應執行刑及諭知易科罰金之折算標準。
(七)、至於被告偽造之汽車車輛異動登記書，雖係其所偽造之私文
    書，但既經提出予臺中區監理所豐原監理站行使，已非為被
    告所有，自無從諭知沒收；惟該汽車車輛異動登記書上偽造
    「乙○○」名義之印文1枚，則不問屬於被告與否，應併同
    被告偽刻之「乙○○」印章1顆（無具體事證足認該印章已
    滅失），均依刑法第219條之規定，為沒收之宣告。
據上論斷，應依刑事訴訟法第273條之1第1項、第299條第1項前
段、刑法第335條第1項、第216條、第210條、第214條、第55條
、第41條第1項前段、第219條，刑法施行法第1條之1第1項、第
2項前段，判決如主文。
中    華    民    國    97    年    8     月    1     日
                        臺灣臺中地方法院刑事第五庭
                            法  官  劉麗瑛
上正本證明與原本無異。
如不服本判決，應於收受送達後10日內向本院提出上訴書狀（應
敘述具體理由並附繕本）。
上訴書狀如未敘述理由，應於上訴期間屆滿後20日內補提理由書
於本院。
                            書記官  王玟
中    華    民    國    97    年    8     月    1     日
附錄論罪科刑法條
刑法第216條
行使第二百十條至第二百十五條之文書者，依偽造、變造文書或
登載不實事項或使登載不實事項之規定處斷。
刑法第210條
偽造、變造私文書，足以生損害於公眾或他人者，處五年以下有
期徒刑。
刑法第214條
明知為不實之事項，而使公務員登載於職務上所掌之公文書，足
以生損害於公眾或他人者，處三年以下有期徒刑、拘役或五百元
以下罰金。
刑法第335條第1項
意圖為自己或第三人不法之所有，而侵占自己持有他人之物者，
處五年以下有期徒刑、拘役或科或併科一千元以下罰金。


司法院資訊處製作；財團法人民間司法改革基金會備份。
